【裁判字號】    95,上易,612
【裁判日期】    951226
【裁判案由】    詐欺
【裁判全文】
臺灣高等法院臺南分院刑事判決         95年度上易字第612號
上  訴  人
即  被  告  丙○○
上列上訴人因詐欺案件，不服臺灣雲林地方法院95年度易字第62
號中華民國95年10月11日第一審判決（起訴案號：臺灣雲林地方
法院檢察署95年度偵字第3479號），提起上訴，本院判決如下：
    主  文
上訴駁回。
    事  實
一、丙○○前於民國90年間因竊盜案件，經原審判處有期徒刑3
    月確定，於90年11月14日易科罰金執行完畢。丙○○於客觀
    上可預見提供金融機構帳戶、金融卡予他人使用，有供作他
    人財產犯罪用途之可能，且借用他人金融帳戶者，常與財產
    犯罪所需有密切之關聯。丙○○竟仍基於幫助他人犯罪之未
    必故意，於94年3月間某日，將其所申辦之中華郵政股份有
    限公司斗六西平路郵局（下稱斗六西平路郵局）帳號000000
    00000000號帳戶之存摺、金融卡、密碼等資料提供予不詳詐
    騙集團行騙使用。嗣該詐騙集團成員在收受前開存摺、金融
    卡及密碼後，即基於意圖為自己不法所有之概括犯意，先於
    同年3月25日下午2時許，由1名自稱香港國際旅遊公司專員
    「梁懷憶」之成年女子，撥打電話告知甲○○，訛稱：「甲○○中2獎，需先行匯款加入會員費、投資費及稅金等，共
    需陸續繳付新台幣（下同）296萬2440元，始可領取獎金」
    等語，以此詐術使甲○○誤信為真，因而陷於錯誤，旋於同
    年3月28日上午11時47分許，匯款30萬元至丙○○前揭斗六
    西平路郵局帳戶。該詐騙集團成員復於同年3月28日中午某
    時，以相同之手法，撥打電話告知住在臺北縣蘆洲市之乙○○，訛稱：「乙○○抽中獎項，但需先行匯款繳納會計服務
    費，始可領取獎金」等語，以此詐術使乙○○誤信為真，因
    而陷於錯誤，旋於同年3月28日中午12時22分許，自蘆洲郵
    局匯款6萬3千元至丙○○上開斗六西平路郵局帳戶。嗣甲○○、乙○○發現受騙後，始報警循線查悉上情。
二、案經雲林縣警察局斗六分局報請臺灣雲林地方法院檢察署檢
    察官偵查起訴及移送併案審理。
    理  由
一、按被告以外之人於審判外之言詞或書面陳述，除法律有規定
    者外，不得作為證據，又被告以外之人於審判外之陳述，經
    當事人於審判程序同意作為證據，法院審酌該言詞陳述或書
    面陳述作成時之情況，認為適當者，亦得為證據，刑事訴訟
    法第159條第1項、第159條之5第1項分別定有明文。證人即
    被害人甲○○、乙○○於警詢中之證述，雖均屬審判外之言
    詞陳述，然經檢察官及被告於原審及本院明示同意作為證據
    使用，本院審酌上開言詞陳述係於從事犯罪調查公務員之司
    法警察前所作成，且係法定程序所製作，依作成時之情況，
    應屬合法適當，自得作為證據使用。
二、訊據上訴人即被告丙○○承認上開斗六西平路郵局帳戶為其
    所有，但否認有提供上開帳戶幫助他人為詐欺之犯行，辯稱
    94年3月22日其父親住院、23日開刀，到6月9日去世，因為
    那陣子很忙，所以不知道郵局存簿、身份證遺失了，其確沒
    有賣帳戶，該帳戶已很久沒有使用了云云。經查：
（一）被害人甲○○及乙○○於前揭時、地，遭詐騙集團以上開
      手法詐欺，而分別匯款至被告前揭斗六西平路郵局帳戶等
      事實，業據被害人甲○○於警詢中證述：於94年3月25日
      14時許在家裡，我手機接到乙通自稱是香港國際旅遊公司
      之電話，對方自稱梁懷憶小姐，係公司專員，他說該公司
      以手機號碼進行抽獎並說我中了二獎，是港幣25萬5千元
      （約新台幣120餘萬元），便以「國際金融保險費、加費
      入會員、投資費及稅金」等名義要求我將新台幣（下同）
      296萬2440元陸續匯入名為丙○○之人於斗六西平路郵局
      之帳號（00000000000000）內（見95年度偵字第3479號卷
      第3-4頁）。被害人乙○○於警詢中證述：歹徒打電話說
      我中獎，要我匯會計服務費用，並假借需入會員才能領錢
      ，故我陸陸續續匯款給歹徒多筆金額。我均用現金至各金
      融機構匯款至歹徒帳號。其中第一筆於94年3月28日12時
      22分許，在蘆洲市○○路（蘆洲郵局）用現金6萬3千元匯
      款至雲林縣斗六市○○路1號郵局給丙○○帳號000000000
      00000號之帳戶等語明確（見警詢第2-4頁）。復有郵政國
      內匯款執據2紙（見警卷第8頁、95年度偵字第3479號卷第
      10頁）、中華郵政股份有限公司斗六西平路郵局94年5月
      21日雲斗九四字第1500號簡函所附之客戶基本資料、存簿
      資料、交易資料共3紙（見警卷第9-11頁）、郵政存簿儲
      金立帳申請書1紙（見95年度偵字第3479號卷第13頁）、
      台北縣政府警察局蘆洲分局受理各類案件紀錄表、受理詐
      騙帳戶通報警示、詐騙電話斷話簡便格式表、受理刑事案
      件報案三聯單影本共5紙（見警卷第15-20頁）附卷可稽。
（二）查被告所有之上開斗六西平路郵局帳戶原局號為0000000號
      ，現局號變更為0000000號，且該帳戶於91年4月26日及94
      年1月14日曾補發存摺，並於94年1月14日申請金融卡，94
      年2月2日領取金融卡等情，有中華郵政股份有限公司雲林
      郵局95年6月13日雲營字第0955000913號函暨其所附之郵
      政掛失補副申請書影本及金融卡變更資料（見本院卷）在
      卷可證。衡諸常情，帳戶存簿、提款卡及密碼等資料，係
      一般人日常生活中極為重要及私密之物，一般人均會妥為
      保管，非他人輕易可取得及知悉。而依上情觀之，被告於
      94年1月14日補發存摺及94年2月2日領得上開斗六西平路
      郵局帳戶之金融卡後，旋於同年3月28日該帳戶即遭他人
      用以詐騙被害人甲○○及乙○○，倘若上開存簿、金融卡
      、密碼等資料非由被告自行提供交予他人使用，實難想見
      他人要如何於被告甫取得上開資料不久後，即持之用以行
      詐欺犯行？
（三）參以本件被害人甲○○及乙○○於受詐騙匯款入上開帳戶
      後，該匯款金額均於匯款當日即遭詐騙集團成員以金融卡
      提領一空等事實，有斗六西平路郵局查詢帳戶最近交易資
      料（見警卷第11頁）在卷可考。顯見詐騙集團成員必定知
      悉上開帳戶之金融卡密碼，始有可能於被害人匯款後即以
      金融卡將前揭金額提領一空。然金融卡密碼至為私密，若
      非經由被告告知，該詐騙集團成員如何得知？且被告於申
      辦該帳戶後，平日均未有交易紀錄，直至94年1月14日及2
      月2日始又突然申辦補發存摺及金融卡，並於94年3月24日
      存入1,000元後，旋於當日即以金融卡領出，而未為其它
      交易行為，至同年3月28日該帳戶即為詐騙集團用以詐騙
      使用等情，有上開斗六西平路郵局查詢帳戶最近交易資料
      附卷足憑，其既已申請取得補發之存摺及金融卡，顯然必
      有用途，否則其何以申請之？然其使用帳戶情形，復與一
      般人正常申辦使用之情形不符，此益徵該帳戶確係被告提
      供予詐騙集團，藉以為受騙者匯款之用。
（四）被告雖執前詞為辯，並一再辯稱其不知郵局存簿及身分證
      遺失，並未販賣帳戶云云，且提出其父親之診斷證明書及
      死亡證明書欲證明其於94年3月20日至同年6月間，因其父
      親身體不佳之故甚為忙碌，而不知存簿及身分證遺失之事
      。然查，被告提供帳戶予詐騙集團之事實已如前述，且其
      於94年1月14日及同年2月2日甫申請補發存摺及金融卡，
      其既已申請補發存摺及金融卡，顯無可能對於其所有甫取
      得之存摺及金融卡之去向毫無所悉，且其時間係在被告之
      父生病迄死亡之前，則被告上開主張，亦不足為其有利之
      認定。
（五）綜上所述，被告提供上開帳戶供詐騙集團詐欺被害人之幫
      助詐欺犯行，已臻明確，足堪認定。
三、查被告提供其上開斗六西平路郵局帳戶之存摺、金融卡及密
    碼予詐騙集團，向被害人甲○○、乙○○詐取財物，顯係基
    於幫助之犯意，參與詐欺取財構成要件以外之行為，為幫助
    犯。核被告所為，係犯刑法第339條第1項之詐欺取財罪之幫
    助犯，並依幫助犯規定減輕其刑。按行為後法律有變更者，
    適用行為時之法律；但行為後之法律有利於行為人者，適用
    最有利於行為人之法律，刑法第2條第1項定有明文。查被告
    行為後刑法施行法於95年6月14日修正公布增訂第1條之1，
    並自同年7月1日起施行。該條規定：刑法分則編所定罰金之
    貨幣單位為新台幣。且94年1月7日刑法修正時，刑法分則編
    未修正之條文定有罰金者，自94年1月7日刑法修正施行後，
    就其所定數額提高30倍；及新刑法第33條第5款修正為：「
    罰金：新台幣1千元以上，以百元計算之。」。是依修正後
    之法律，刑法第339條第1項法定刑罰金刑最高為新台幣3萬
    元，最低為新台幣1千元。而修正前刑法第33 9條第1項法定
    刑罰得科銀元1千元以下罰金，依罰金罰鍰提高標準條例第1
    條前段規定之提高倍數10倍，及修正前刑法第33條第5款規
    定之罰金最低額1元計算，則刑法339條第1項之罰金刑最高
    為銀元1萬元即新台幣3萬元，最低額為銀元10元即新台幣30
    元。經比較新舊法結果，以適用被告行為時之舊法較有利於
    被告，併此敘明。次查被告於94年3月間某日，將上開存摺
    、金融卡及密碼交予詐騙集團，雖詐騙集團成員基於為自己
    不法意圖之概括犯意，連續向被害人甲○○、乙○○詐取財
    物多次，惟被告提供帳戶所為之幫助行為僅為1次，應僅論
    以一罪。公訴人認併案部分與本案為連續犯之裁判上一罪關
    係，容有誤會。又併案部分雖未據公訴人起訴，然該部分與
    本案為同一案件，為起訴效力所及，本院應併予審理。又被
    告前於90年間因竊盜案件，經原審判處有期徒刑3月確定，
    於90年11月14日易科罰金執行完畢，有臺灣高等法院被告前
    案紀錄表在卷可稽，被告於5年內再犯本件有期徒刑以上之
    罪，為累犯，應依刑法第47條之規定，加重其刑。查被告係
    受徒刑之執行完畢5年以內故意再犯本件有期徒刑以上之罪
    ，依修正前刑法第47條及修正後同條第1項均成立累犯，因
    修正後之規定，並無較有利於被告之情事，依刑法第2條第1
    項前段規定仍應適用行為時之法律即舊法論處。以上分別有
    加重及減輕其刑之情形，併依法先加重再減輕。
四、原審審理結果以被告罪證明確，適用刑事訴訟法第299條第1
    項前段，刑法第2條第1項前段、第339條第1項、第30條，修
    正前刑法第47條，罰金罰鍰提高標準條例第1條前段，並審
    酌被告係提供帳戶供詐騙集團從事詐欺行為，助長犯罪，並
    破壞金融信用之正確性，且增加犯罪查緝之困難，其惡性非
    輕，並於犯行後不知悛悔，一再飾詞狡辯，企圖脫免刑責，
    犯罪後態度不佳，及公訴人具體求處有期徒刑10月，認尚嫌
    過重等一切情狀，量處有期徒刑7月。本院經核，原判決認
    事用法俱無不合，量刑亦稱妥適，上訴意旨否認犯罪而指摘
    原判決不當，並不足採，應駁回其上訴。
據上論斷，依刑事訴訟法第368條，判決如主文。
本案經檢察官江守權到庭執行職務。
中    華    民    國    95    年    12    月    26    日
                  刑事第一庭    審判長法  官  黃崑宗
                                      法  官  夏金郎
                                      法  官  王明宏
以上正本證明與原本無異。
不得上訴。
                                      書記官  黃全忠
中    華    民    國    95    年    12    月    27    日
附錄本判決論罪科刑法條：
中華民國刑法第339條第1項：
意圖為自己或第三人不法之所有，以詐術使人將本人或第三人之
物交付者，處5年以下有期徒刑、拘役或科或併科1千元以下罰金
。


司法院資訊處製作；財團法人民間司法改革基金會備份。
